【裁判字號】    89,訴,15
【裁判日期】    890713
【裁判案由】    偽造文書等
【裁判全文】
臺灣屏東地方法院刑事判決                            八十九年度訴字第一五號
    公  訴  人  臺灣屏東地方法院檢察署檢察官
    被      告  乙○○
    指定辯護人  本院公設辯護人  丁○○
右列被告因偽造有價證券等案件，經檢察官提起公訴（八十八年度偵字第六七四八號
），本院判決如左：
    主  文
乙○○意圖供行使之用，而偽造有價證券，處有期徒刑壹年拾月。
偽造之發票人甲○○名義、發票日期民國八十九年三月十日（未載到期日）、面額新
台幣貳萬元本票壹拾肆張，及偽造之甲○○名義印章壹枚，均沒收。
    事  實
一、乙○○意圖為自己不法之所有，於民國八十五年十一月間，明知未經甲○○之同
    意，竟告知互助會會首丙○○，甲○○為其乾爹，要求以「甲○○」名義參加丙○○所召集會期自同年十一月十日起至八十七年八月十日止，會員（含會首）共
    二十二名，每月會款新台幣（以下同）二萬元，每月十日在會首位於屏東縣恆春
    鎮○○路一○六巷十九號住處開標之互助會一會；俟於八十六年三月十日，乙○○即偽造甲○○名義、標息五千八百元之標單準私文書，並持以行使標取互助會
    標得，致丙○○陷於錯誤而交付互助會會款三十三萬三千八百元。乙○○復基於
    前開牽連犯意，於標得互助會款後，同時、地冒用甲○○名義簽發發票日期為民
    國八十六年三月十日（未載到期日）、面額新台幣二萬元之本票十四張，並偽刻
    甲○○之印章蓋於其上，持以交付丙○○作為繳交死會會款之保證，致生損害於
    丙○○及甲○○之財產權益。嗣乙○○於八十七年八月間起即未繳交死會會款並
    避不見面，經丙○○向台灣屏東地方法院聲請就上開本票裁定強制執行，甲○○
    提起債務不存在之訴以為抗辯後，丙○○始知受騙。
二、案經丙○○訴由臺灣屏東地方法院檢察署檢察官偵查起訴。
    理  由
一、訊據被告乙○○固不否認有於前揭時、地，以甲○○名義填寫標單及刻印章簽發
    本票之事實，惟仍矢口否認右揭犯行，辯稱：確實曾經甲○○本人同意始以其名
    義參加互助會及刻印章開立本票云云。然查：上開犯行，業據證人甲○○到庭結
    證稱從未接獲被告電話告知借用名義參加告訴人所召開之互助會，亦未同意被告
    簽發本票等語屬實，核與告訴人指訴之情節相符；復參以證人甲○○於偵查中結
    證稱：有認被告為義女之意，只是沒有正式拜收為義女等語，足認證人甲○○與
    被告交情非淺，應無故為被告不利之證述，是被告所辯，顯係卸責之詞，不足採
    信。此外，並有本票影本十四張及台灣屏東地方法院八十七年度票字第四二七五
    號民事裁定影本一紙在卷可查，事證明確，被告上揭詐欺、行使偽造準私文書冒
    標互助會、偽刻印章及偽造本票之犯行洵堪認定，應予依法論科。
二、按民間互助會之標單，通常僅填寫一定之金額及姓名，如單從該記載內容上之形
    式觀之，殊無法瞭解其為何種用意之證明，而必須依據習慣或特約，始足以表示
    該一定之金額即為標取會款之利息，該姓名即為標取會款之會員，故偽造該標單
    應認係偽造同法第二百二十條第一項以文書論之準私文書，此有最高法院七十四
    年度台上字第五六一二號判決意旨可資參照。故核被告乙○○所為，係犯刑法第
    二百零一條第一項之偽造有價證券罪，同法第二百十六條、第二百十條、第二百
    二十條第一項之行使偽造準私文書罪，及同法第第三百三十九條第一項之詐欺取
    財罪。被告偽刻甲○○印章後持以蓋用、偽造印文之行為，均係偽造有價證券本
    票之部分行為，不另論以偽造印章、印文罪。又被告偽造準私文書之標單後復持
    以行使，其偽造之低度行為已為行使之高度行為吸收，另偽造有價證券本票後再
    持以行使，其持以行使之低度行為，已為偽造之高度行為所吸收，應分別論以行
    使偽造準私文書及偽造有價證券罪。被告所犯前開三罪間，有方法行為與目的行
    為之牽連犯關係，應從一重之偽造有價證券罪處罰。公訴意旨認被告上開偽造印
    章後蓋用於偽造之本票上而偽造印文，係另成立刑法第二百十七條第一項之偽造
    印章、印文罪，然此為偽造有價證券本票之部分行為已見前述，應不另論以偽造
    印章、印文罪，公訴意旨容有誤會，併此敘明。另公訴意旨認被告有先後數偽造
    有價證券及行使偽造私文書之行為，應成立連續犯，然查，被告係於冒標會款後
    同時、地簽發偽造之本票十四張交付告訴人作為繳交死會會款之保證，係一行為
    之數動作而僅成立一罪名，復僅偽造標單一次並無多次冒標行為，均無連續犯之
    適用，均併此指明。再被告偽造有價證券罪之法定最低度刑為三年以上有期徒刑
    ，但被告所簽發之本票，原意在擔保其互助會債務或為收取會款之憑證而已，並
    無危害市場交易之秩序，若處以法定最低度刑，猶嫌過重，其情節顯堪憫恕，爰
    依刑法第五十九條之規定酌量減輕刑責。爰審酌被告係因經商失敗經濟困難、致
    未能如期給付會款，並於八十八年八月前已陸續還款十萬九百元，並因八十八年
    九月二十一日大地震之原因始未能再給付會款，有被告九二一震災健保卡一紙附
    卷可查，惟被告尚未能與告訴人達成還款和解，及被告偽造上開本票僅係用以擔
    保其互助會債務或為收取會款之憑證，其情節顯堪憫恕等一切情狀，從輕量處如
    主文所示之刑，以示儆懲。至被告所偽造之本票十四張、印章一枚，雖未扣案，
    但並無證據證明業已滅失，爰分別依刑法第二百零五條、第二百十九條之規定，
    宣告沒收。另被告所偽造之標單，已於開標後當場撕毀，業據告訴人陳明在卷，
    故不另為沒收之宣告，則附此敘明。
據上論斷，應依刑事訴訟法第二百九十九條第一項前段，刑法第二百零一
條第一項、第二百十六條、第二百十條、第二百二十條、第三百三十九條第一項、第
五十五條、第五十九條、第二百零五條、第二百十九條，罰金罰鍰提高標準條例第一
條前段，判決如主文。本案經檢察官許英輝到庭執行職務。
中      華      民      國      八十九      年    七    月      十三    日
                                      臺灣屏東地方法院刑事第二庭
                                          審判長  法  官  吳永宋
                                                  法  官  夏金郎
                                                  法  官  柯盛益
右正本證明與原本無異。
對於本判決如有不服應於收受送達後十日內向本院提出上訴書狀上訴於台灣高等法院
高雄分院並按他造當事人之人數附具繕本。
                                                  書記官  張福山
中      華      民      國      八十九      年    七    月      十三    日
附錄本判決論罪科刑法條全文
刑法第二百零一條第一項：
意圖供行使之用，而偽造、變造公債票，公司股票或其他有價證券者，處三年以上十
年以下有期徒刑，得併三千元以下罰金。
刑法第二百十六條：
行使第二百十條至第二百十五條之文書者，依偽造、變造文書或登載不實事項或使登
載不實事項之規定處斷。
刑法第二百十條：
偽造、變造私文書，足以生損害於公眾或他人者，處五年以下有期徒刑。
刑法第二百二十條第一項：
在紙上或物品上之文字、符號、圖畫、照像，依習慣或特約，足以為表示其用意之證
明者，關於本章及本章以外各罪，以文書論。
刑法第三百三十九條第一項：
意圖為自己或第三人不法之所有，以詐術使人將本人或第三人之物交付者，處五年以
下有期徒刑、拘役或科或併科一千元以下。


司法院資訊處製作；財團法人民間司法改革基金會備份。
